臺灣高等法院刑事判決　　　　　　　　93年度上易字第1858號
　　上訴人
　　即被告　甲○○
上列上訴人因傷害等案件，不服臺灣臺北地方法院93年度易字第
830 號，中華民國93年9 月21日第一審判決（起訴案號：臺灣臺
北地方法院檢察署93年度偵字第8700號），提起上訴，本院判決
如下：
    主  文
上訴駁回。
    事  實
一、甲○○於民國九十三年二月二十三日下午十一時三十分許，
    騎乘車牌ＢＬＱ－五０一號重型機車，行經臺北市○○區○
    ○路與萬寧街口時，因未開啟機車車頭大燈，為於該處依法
    執行交通「淨牌專案」勤務之著制服警員乙○○、鄒俊麟攔
    停於路邊，並告以其違反道路交通管理處罰條例之事實，同
    時要求甲○○出示機車行照、駕照及將機車熄火，查驗駕駛
    人之身分並欲開單舉發，惟甲○○明知警員執行交通勤務，
    竟以其未違反道路交通管理處罰條例為由，拒絕出示證件及
    熄火，並趁警員乙○○出示載有道路交通管理處罰條例法規
    簿冊時，順下坡地勢將車滑至軍功路之平地道路欲強行離去
    （原判決漏載警員阻擋之地點），警員乙○○見狀，上前站
    立於甲○○所騎乘機車右前方，拉住甲○○手臂以阻擋，詎
    甲○○預見此時若強行駛離，將撞及阻擋其去路之警員乙○
    ○，並因此造成警員倒地受傷之結果，然其基於使警員乙○
    ○受傷仍不違背其本意之意，仍執意欲騎車離去，遂於加速
    駛離時，其機車前輪擋泥板撞及乙○○腳部，致乙○○倒地
    ，而以此方式，對於依法執行職務之公務員施強暴，並使警
    員乙○○因之受有右膝髕骨脫裂傷、內側髕腓骨韌帶斷裂併
    輕微脛骨近端裂，於治療復健後，仍因右膝韌帶斷裂，手術
    後神經痿縮，無法快步行走等傷害。嗣經在旁警戒之警員鄒
    俊麟呼叫線上警網支援，始當場逮捕甲○○。
二、案經被害人乙○○訴由臺北市政府警察局文山第一分局移送
    臺灣臺北地方法院檢察署檢察官偵查起訴。
    理  由
甲、有關證據能力部分：
一、按被告以外之人於審判外之言詞或書面陳述，除法律有規定
    者外，不得作為證據，刑事訴訟法第一百五十九條固定有明
    文。惟被告以外之人於審判外之陳述，雖不符同法第一百五
    十九條之一至之四之規定，而經當事人於審判程序同意作為
    證據，法院審酌該言詞陳述或書面陳述作成時之情況，認為
    適當者，亦得為證據。又當事人、代理人或辯護人於法院調
    查證據時，知有第一百五十九條第一項不得為證據之情形，
    而未於言詞辯論終結前聲明異議者，視為有前項之同意，此
    亦據同法第一百五十九條之五規定甚明。
二、查本件告訴人乙○○於警詢、偵查中未經具結之供述，及警
    員鄒俊麟九十三年二月二十三日所製作書面報告，並臺北市
    立萬芳醫院九十三年三月十九日所書立乙種診斷證明書，均
    為審判外之陳述而屬傳聞證據，且不符刑事訴訟法第一百五
    十九條之三之規定，惟檢察官、被告就前開審判外之陳述，
    於原審審理中同意引為證據，且於本院言詞辯論終結前亦均
    未聲明異議，而本院審酌渠等於陳述作成時之情況，核無違
    法取證及證明力明顯過低之瑕疵，亦認為以之作為證據為適
    當，故依諸上開規定，上開審判外之陳述，自得為證據，合
    先敘明。
乙、被告辯解及本院認定犯罪事實所憑之證據及理由：
一、訊據被告甲○○坦承在右揭時地因騎乘之機車未開大燈為警
    員攔停之事實，惟否認有傷害、妨害公務之犯行，辯稱：伊
    騎乘之機車為警員攔停後，已將機車熄火，因伊對警員所提
    出法條認知有歧異，所以才想要離開，機車倒退時，警員上
    前拉伊，在拉扯過程中造成警員跌倒，伊不是順著下坡加速
    衝向警員，警員倒地後，伊機車僅駛離二公尺遠，伊無致警
    員受傷之故意，不知警員乙○○為何會受傷，伊係在警員勤
    務結束後始駛離現場云云。
二、經查：
（一）被告因違反道路交通管理處罰條例案件行為，經警員乙○
      ○、鄒俊麟攔停路邊，被告拒不出示機車行照、駕照及將
      機車熄火，並趁警員乙○○出示載有道路交通管理處罰條
      例法規簿冊時，順下坡地勢將車滑向功軍路之平地道路欲
      強行離去，警員乙○○見狀，即上前站立於甲○○所騎乘
      機車右前方，拉住甲○○手臂以阻擋，惟甲○○仍加速欲
      離去，因之其機車前擋泥板撞及警員乙○○，致乙○○倒
      地，受有右膝髕骨脫裂、內側髕腓骨韌帶斷裂併輕微脛骨
      近端裂傷等傷害，迭據證人即告訴人乙○○於警訊偵及原
      審審理中證述詳實（詳偵查卷第十四頁、第十五頁、第二
      十九頁、第三十頁、原審刑事卷第三頁至第十一頁、本院
      刑事卷第二十八頁），核與證人即在場警戒之警員鄒俊麟
      於原院審理時之證詞相符（原審刑事卷第十五頁至第二十
      頁），並有警員鄒俊麟九十三年二月二十三日所製作書面
      報告在卷可參（附於偵查卷第八頁），而乙○○受有前開
      傷害，亦有臺北市立萬芳醫院九十三年三月十九日所出具
      診斷證明書各一紙附卷可稽（附於偵查卷第六頁）；復者
      ，告訴人乙○○於治療復健後，仍因右膝韌帶斷裂，手術
      後神經痿縮，已無法快步行走等情，亦據告訴人乙○○於
      本院審理中供明無訛（本院刑事卷第二十八頁）。被告辯
      稱：伊非是順著下坡加速衝向警員，而伊機車倒退時，警
      員拉住伊，在拉扯過程中造成警員跌倒云云，尚與事實有
      間，難以憑採。
（二）證人即告訴人乙○○於原審審理時結證稱：「當時我跟鄒
      俊麟二人要將他攔阻，被告甲○○有點加速要離開，結果
      被告甲○○機車前輪的擋雨板就撞到我的右腳膝蓋，我就
      倒在地上，被告甲○○還是要離開，．，我告知我同事我
      受傷了，被告甲○○又將機車啟動，當時我在地上的時候
      ，我命令他不得離開．．」等語，互核被告於原審亦供承
      ：「（問：警員沒有同意讓你離開，為什麼還要啟動機車
      離開？）我以自己的想法就想走」等語，則被告騎乘機車
      因違反道路交通管理處罰條例案件，為執勤警員攔停，並
      經警員告以違規，要求將騎乘之機車熄火等待處理，被告
      就警員此時係依法執行職務之客觀事實應有明確之認知，
      被告未經警員同意，在舉發完成前即擅自騎車離去，遭警
      員以強制力阻止，業經證人乙○○、鄒俊麟證述如前，顯
      見警員執行之勤務並未完畢，而被告就此，亦應知之甚詳
      ，是被告稱：伊騎乘機車欲離去時，警員之勤務已經結束
      云云，自無可採。
（三）又按行為人對於犯罪之事實，預見其發生，而其發生並不
      違背其本意者，以故意論，刑法第十三條第二項定有明文
      。查本件當警員乙○○以手抓住被告手臂欲阻止其逃離時
      ，被告應可預見發動油門以強行之方式騎機車離去所產生
      之衝力，將使站立於機車右前方之警員受到撞及，並因受
      此突發強暴之衝力下，警員之重心必定不穩，有跌倒受傷
      之可能，詎被告欲強行駛離現場，仍強行啟動油門，終致
      撞倒警員乙○○使其受有前揭傷害，則其顯有因此發生警
      員受傷之結果亦在所不惜之故意，即其有容任實現構成要
      件或聽任傷害結果發生之心態，依上開規定，其具有傷害
      之不確定故意至明。被告所辯：伊無致警員受傷之故意，
      不知警員乙○○為何會受傷云云，亦屬卸責之詞，礙難採
      信。
（四）綜上，被告前開辯詞均不足採，本件事證明確，被告犯行
      堪以認定。
丙、論罪及原審判決應予維持之理由：
一、核被告所為，係犯刑法第一百三十五條第一項之妨害公務罪
    、第二百七十七條第一項之傷害罪。被告以一騎乘機車強行
    駛離現場之強暴行為，同時觸犯妨害公務罪、普通傷害罪，
    為一行為觸犯數罪名之想像競合關係，應依刑法第五十五條
    之規定，從一重論以傷害罪。起訴意旨認被告所犯妨害公務
    、傷害二罪間，有方法目的之牽連關係，尚有未洽。
二、原審認被告罪證明確，適用刑法第一百三十五條第一項、第
    二百七十七條第一項、第五十五條、第四十一條第一項及罰
    金罰鍰提高標準條例第一條前段、第二條之規定，並審酌被
    告為逃避交通違規處罰，於警員攔停後拒絕不出示證件，又
    與執勤警員發生爭執，進而騎乘機車強行離去、致執行公務
    之警員受傷，已經危害公務員執行職務之安全及被告受有高
    等教育，仍不知循規守法，犯罪後又飾詞狡辯等一切情狀，
    量處被告有期徒刑伍月，並諭知如易科罰金以參佰元折算壹
    日之折算標準，經核認事用法並無不合，量刑亦稱妥適，被
    告上訴意旨仍執前詞否認妨害公務及傷害之犯行，為無理由
    ，應予駁回。
據上論斷，應依刑事訴訟法第三百六十八條，判決如主文。
本案經檢察官陳宏達到庭執行職務。
中　　華　　民　　國　　94　　年　　1 　　月　　12　　日
　　　　　　　　　刑事第十八庭審判長法　官  吳　敦
　　　　　　　　　　　　　　　      法　官  張傳栗
　　　　　　　 　 　　　　　　    　法　官  許仕楓
以上正本證明與原本無異。
不得上訴。
                                    書記官  劉貞達
中　　華　　民　　國　　94　　年　　1 　　月　　12　　日
附錄本案論罪科刑法條全文
刑法第135 條第1 項：
對於公務員依法執行職務時，施強暴脅迫者，處3 年以下有期徒
刑、拘役或300 元以下罰金。
刑法第277 條第1 項：
傷害人之身體或健康者，處3 年以下有期徒刑、拘役或1000元以
下罰金。
